臺灣苗栗地方法院民事裁定
110年度消債職聲免字第5號
聲  請  人  
即  債務人  鄭心婷  

代  理  人  趙佑全律師
債  權  人  花旗（臺灣）商業銀行股份有限公司


法定代理人  莫兆鴻  
代  理  人  陳正欽  


債  權  人  台新國際商業銀行股份有限公司

法定代理人  尚瑞強  


債  權  人  安泰商業銀行股份有限公司

法定代理人  丁予康  
代  理  人  羅漢璇  
債  權  人  合迪股份有限公司

法定代理人  陳鳳龍  


債  權  人  台灣大哥大股份有限公司

法定代理人  蔡明忠  


債  權  人  固德資產管理顧問股份有限公司

法定代理人  王吳貴妹


債  權  人  衛生福利部中央健康保險署

法定代理人  李伯璋  
債  權  人  勞動部勞工保險局

法定代理人  鄧明斌  
上列債務人因聲請消費者債務清理事件，本院裁定如下：
    主  文
債務人乙○○應予免責。
    理  由
一、按法院為終止或終結清算程序之裁定確定後，除別有規定外
    ，應以裁定免除債務人之債務；法院裁定開始清算程序後，
    債務人有薪資、執行業務所得或其他固定收入，扣除自己及
    依法應受其扶養者所必要生活費用之數額後仍有餘額，而普
    通債權人之分配總額低於債務人聲請清算前2年間，可處分
    所得扣除自己及依法應受其扶養者所必要生活費用之數額者
    ，法院應為不免責之裁定。但債務人證明經普通債權人全體
    同意者，不在此限，消費者債務清理條例（下稱消債條例）
    第132條、第133條定有明文。又債務人有下列各款情形之一
    者，法院應為不免責之裁定。但債務人證明經普通債權人全
    體同意者，不在此限：（一）於7年內曾依破產法或本條例
    規定受免責。（二）故意隱匿、毀損應屬清算財團之財產，
    或為其他不利於債權人之處分，致債權人受有損害。（三）
    捏造債務或承認不真實之債務。（四）聲請清算前2年內，
    因消費奢侈商品或服務、賭博或其他投機行為，所負債務之
    總額逾聲請清算時無擔保及無優先權債務之半數，而生開始
    清算之原因。（五）於清算聲請前1年內，已有清算之原因
    ，而隱瞞其事實，使他人與之為交易致生損害。（六）明知
    已有清算原因之事實，非基於本人之義務，而以特別利於債
    權人中之一人或數人為目的，提供擔保或消滅債務。（七）
    隱匿、毀棄、偽造或變造帳簿或其他會計文件之全部或一部
    ，致其財產之狀況不真確。（八）故意於財產及收入狀況說
    明書為不實之記載，或有其他故意違反本條例所定義務之行
    為，致債權人受有損害，或重大延滯程序，消債條例第134
    條亦規定甚明。準此，法院為終止或終結清算程序之裁定確
    定後，除有消債條例第133條、第134條各款所定之情形，法
    院應為不免責之裁定外，法院即應以裁定免除債務人之債務
    。
二、本件債務人前因有不能清償債務之情事，於民國109年4月29
    日向本院聲請債務清理之調解，同年7月30日調解不成立後
    ，債務人於同年8月4日聲請清算，經本院以109年度消債清
    字第10號裁定債務人自109年10月8日上午11時起開始清算程
    序。嗣經本院司法事務官以109年度司執消債清字第10號執
    行清算程序，將債務人應屬清算財團之財產分配完結後，於
    110年6月23日裁定清算程序終結，並已確定在案等情，經本
    院調取上開卷宗核閱屬實。是依首揭規定，本院應審酌債務
    人是否有消債條例第133條、第134條所定應為不免責裁定之
    情形。
三、經本院通知債務人及全體債權人到場表示意見，債務人及債
    權人所陳述或具狀表示之意見略以：
　㈠債務人：伊自裁定開始清算程序後，收入總額扣除自己及受
    扶養者之必要生活費用後，雖有餘額；但於聲請清算前2年
    間，可處分所得扣除自己及受扶養者之必要生活費用後，並
    無餘額，應無消債條例第133條之不免責事由。此外，伊亦
    無消債條例第134條各款所定之不免責事由，故請求裁定免
    責等語。
　㈡債權人甲○（臺灣）商業銀行股份有限公司、台新國際商業銀
    行股份有限公司：伊等不同意債務人免責，請查明債務人有
    無消債條例第133條、第134條之不免責事由等語。
　㈢債權人安泰商業銀行股份有限公司：債務人應繼續清償債務
    ，使各債權人受償額均達其債權額之20％以上，始能免責等
    語。
　㈣債權人衛生福利部中央健康保險署、勞動部勞工保險局：債
    務人於107年4月1日至110年8月12日間，並無新增保險費或
    滯納金欠費等語。
　㈤債權人合迪股份有限公司、台灣大哥大股份有限公司、固德
    資產管理顧問股份有限公司則未到場或具狀陳述意見。
四、本件債務人並無消債條例第133條規定之不免責事由：
　㈠查債務人自本院裁定開始清算程序後，仍任職建順煉鋼股份
    有限公司，於109年10月8日至110年9月7日期間共領取薪資
    新臺幣（下同）307,824元，有債務人之勞工保險投保資料
    、彰化銀行苑裡分行存摺影本等在卷可稽（見卷第33頁、第
    91-99頁）。又債務人必要生活費用，以最近1年衛生福利部
    或直轄市政府所公告當地區每人每月最低生活費1.2倍定之
    ；受扶養者之必要生活費用，準用第1項規定計算基準數額
    ，並依債務人依法應負擔扶養義務之比例認定之，消債條例
    第64條之2第1、2項定有明文。本件債務人育有2名未成年子
    女（分別為106年、107年生），其應負擔之扶養義務比例為
    1/2，有戶籍謄本在卷可證（見聲請清算卷第41-43頁）。又
    債務人於109年10月8日至110年9月7日期間，支出其自己及2
    名未成年子女之必要生活費用，依臺灣省110年度最低生活
    費之1.2倍即15,946元計算，扣除債務人及子女所領取之防
    疫補助、育兒津貼、特境扶助、行政院補助款等，總計須支
    出272,064元【①債務人：15,946元×11月－防疫補助20,000元
    －特境扶助17,148元＝138,258元；②2名未成年子女：（15,94
    6元×11月－育兒津貼27,500元－特境扶助9,600元－行政院補助
    4,500元）×2人×扶養義務比例1/2＝133,806元】。是債務人
    自裁定開始清算程序後，其薪資收入扣除自己及依法應受其
    扶養者所必要生活費用之數額，固仍有餘額（307,824元－27
    2,064元）。
　㈡惟債務人於聲請清算前2年間（其於109年4月29日向本院聲請
    債務清理之調解，並於調解不成立之日起20日內聲請清算，
    依消債條例第153條之1第2項規定，以調解之聲請視為清算
    之聲請），依本院109年度消債清字第10號裁定所認，債務
    人之收入合計僅81,669元，扣除自己及依法應受其扶養者所
    必要生活費用之數額後，已入不敷出，無剩餘金額。又本院
    109年度司執消債清字第10號清算執行程序中，各債權人受
    清算財團分配之總額為4,136元（見清算執行卷第281頁分配
    表），是本件並不合於消債條例第133條後段所定「普通債
    權人之分配總額低於債務人聲請清算前2年間，可處分所得
    扣除自己及依法應受其扶養者所必要生活費用之數額」之要
    件。故債務人並無消債條例第133條所定應不免責之事由，
    自堪認定。
五、本件債務人亦無消債條例第134 條規定之不免責事由：
　　按消債條例關於清算程序係以免責主義為原則，不免責為例
    外，倘債權人主張債務人有該條例第134條各款所定不免責
    之情事，自應由債權人具體說明並舉證以實其說。本件各債
    權人並未具體指陳債務人合於消債條例第134條所定之何款
    情形，而經本院依職權調查清算程序中之相關資料、債務人
    財產所得、債權人所提文件等，亦查無債務人有消債條例第
    134條各款所定之不免責事由，自難認債務人有應為不免責
    之情形。
六、綜上所述，債務人經本院裁定終結清算程序確定後，既無消
    債條例第133條、第134條各款所定之事由，依首揭說明，即
    應依同條例第132條之規定免除其債務，爰裁定如主文。
中　　華　　民　　國　　110 　年　　10　　月　　12　　日
                  民事第二庭  法　官　顏苾涵
上為正本係照原本作成。
如不服本裁定，應於裁定送達後10日內，以書狀向本院提出抗告
，並繳納抗告費新臺幣1,000 元。
中　　華　　民　　國　　110 　年　　10　　月　　12　　日
  　                          書記官　楊慧萍